臺灣臺中地方法院刑事裁定
111年度聲字第1626號
聲明異議人    
即受刑人    林重材



                    （現於法務部○○○○○○○○○○執行中）
上列聲明異議人即受刑人因公共危險案件，對於臺灣臺中地方檢察署檢察官之執行指揮（111年度執字第2583號）聲明異議，本院裁定如下：                    
    主    文
異議駁回。
    理    由
一、聲明異議意旨略以：聲明異議人即受刑人（下稱受刑人）林
    重材因酒駕犯罪經由本院判處有期徒刑6月，併科罰金新臺
    幣3萬元確定，其理由為如不發監執行，顯難收矯正之效；
    然受刑人已發監執行2月左右，服刑期間每日每夜無不受自
    我良心譴責，亦不知該如何贖罪，只能每日書寫佛經，躬身
    自省言行舉止是否有所改變。歷經2月的囚禁歲月，受刑人
    幡然悔悟前愆，立志重新做人，且思及家庭狀況，父親年邁
    長期臥病在床而由外勞照顧，薪水也由受刑人支付，在此2
    月中，受刑人每日淚流滿面，更加深受刑人重新做人之決心
    ，洗心革面，好好腳踏實地，決不敢再重蹈法網。且依大法
    官釋字闡明檢察署辦理受刑人繳納罰金應從寬辦理，國家對
    於個人之刑罰屬不得已之手段，而自由刑涉及對人民身體自
    由嚴重限制，檢察官不准受刑人易科罰金，其正當性、目的
    、手段必要性，是否與憲法第23條規定相悖，請再為審酌，
    爰依法聲明異議，請法院另為裁定為准予易科罰金等語。
二、按受刑人或其法定代理人或配偶，以檢察官執行之指揮為不
    當者，得向諭知該裁判之法院聲明異議；法院應就疑義或異
    議之聲明裁定之。刑事訴訟法第484條及第486條分別定有明
    文。次按犯最重本刑為5年以下有期徒刑以下之刑之罪，而
    受6月以下有期徒刑或拘役之宣告者，得以新臺幣（下同）1
    仟元、2仟元或3仟元折算1日，易科罰金。但易科罰金，難
    收矯正之效或難以維持法秩序者，不在此限。刑法第41條第
    1項亦有明定。故有期徒刑或拘役得易科罰金之案件，法院
    所諭知者，僅係易科罰金時之折算標準而已，至於是否准予
    易科罰金，仍賦予執行檢察官視個案具體情形，依前開法律
    規定而為裁量，亦即執行檢察官得考量受刑人之一切主、客
    觀條件，審酌其如不接受有期徒刑或拘役之執行，是否難達
    科刑之目的、收矯正之成效或維持法秩序等，以作為其裁量
    是否准予易科罰金之憑據，非謂受刑人受6個月以下有期徒
    刑或拘役之宣告時，執行檢察官即必然應准予易科罰金。且
    上開法條所稱「難收矯正之效」及「難以維持法秩序」，均
    屬不確定法律概念，此乃立法者賦予執行者能依具體個案，
    考量犯罪所造成法秩序等公益之危害大小、施以自由刑，避
    免受刑人再犯之效果高低等因素，據以審酌得否准予易科罰
    金，亦即執行者所為關於自由刑一般預防（維持法秩序）與
    特別預防（有效矯治受刑人使其回歸社會）目的之衡平裁量
    ，非謂僅因受刑人個人家庭、生活處遇值得同情即應予以准
    許；且法律賦予執行檢察官此項裁量權，僅在發生違法裁量
    或有裁量瑕疵時，法院始有介入審查之必要，如執行檢察官
    於執行處分時，已具體說明不准易科罰金之理由，且未有逾
    越法律授權、專斷等濫用權力之情事，自不得遽謂執行檢察
    官之執行指揮為不當（最高法院100年度台抗字第646號裁定
    、108年度台抗字第536號裁定意旨參照）。從而，法律賦予
    執行檢察官此項裁量權，僅在發生違法裁量或有裁量瑕疵時
    ，法院始有介入審查之必要。倘執行檢察官於執行處分時，
    已具體說明不准易科罰金之理由，且未有逾越法律授權、專
    斷等濫用權力之情事，自不得遽謂執行檢察官執行之指揮為
    不當。
三、經查：
　㈠受刑人前因公共危險案件，經本院以110年度交易字第1608號
    判決判處有期徒刑6月，併科罰金新臺幣3萬元，於111年1月
    18日確定，有該判決書及臺灣高等法院被告前案紀錄表附卷
    可稽。而受刑人經臺灣臺中地方檢察署（下稱臺中地檢署）
    通知後於111年3月22日到案執行，即向執行檢察官聲請易科
    罰金，經執行檢察官審酌「5年內3犯，且第②、③犯均為累犯
    ，第③犯（本件）酒測值高達0.75，對公共往來安全危害甚
    大，足見前①②案易科罰金之易刑處分，顯然未收矯正成效，
    如不發監執行難收矯正成效，亦不足以維持法秩序」而否准
    受刑人易科罰金之聲請，予以發監執行等情，業經本院調取
    臺中地檢署111年度執字第2583號執行卷宗全卷核閱無誤。
　㈡且經本院核閱上開執行卷宗後，可知受刑人於111年3月22日
    到案執行，即向執行檢察官提出「請求准予易科罰金聲請表
    」，經執行檢察官全盤審酌，以上開理由（詳如前開㈠所述
    ）否准其易科罰金之聲請，並將上開否准聲請之理由提示予
    受刑人知悉，詢問其有無意見及告知可依法向諭知該裁判之
    法院聲明異議，受刑人表示暸解、知悉，受刑人復以陳述意
    見書載明「我年紀大了，而且爸爸有100多歲，孫子也很小
    ，都需要我照顧。」等語，執行檢察官仍以上開理由否准其
    聲請等情，嗣執行檢察官即以111年執字第2583號執行指揮
    書發監執行，同時載明不准易科罰金之旨，此有臺灣高等法
    院被告前案紀錄表、臺中地檢署點名單、受刑人請求准予易
    科罰金聲請表、聲請易科罰金陳述意見書、執行筆錄、執行
    指揮書在卷可稽。足認檢察官於核發本案執行指揮書為指揮
    執行前，給予受刑人充分陳述意見之機會，且已審酌受刑人
    聲請易科罰金之意見，而向受刑人說明不准易科罰金之理由
    ，顯已合於正當法律程序之要求。
　㈢另按執行裁判由為裁判法院之檢察官指揮之，刑事訴訟法第4
    57條第1項前段定有明文。查本案受刑人於106年間因公共危
    險酒駕案件，經本院以106年度沙交簡字第312號判決判處有
    期徒刑4月確定，並於106年5月11日易科罰金執行完畢；又
    於106年間因公共危險酒駕案件，經本院以106年度沙交簡字
    第1061號判決判處有期徒刑5月，併科罰金2萬元確定，於10
    7年1月11日易科罰金執行完畢後，再犯本件公共危險案件等
    情，有被告前案紀錄表在卷可憑，足見受刑人已有5年內3犯
    公共危險案件之情形，且本案公共危險酒測值高達每公升0.
    75毫克，故執行檢察官以上開理由（詳如上開㈠所述），否
    准許受刑人易科罰金之聲請，足見檢察官於指揮執行時，除
    已具體說明其不准受刑人易科罰金之理由，且係由受刑人歷
    次犯罪情形、時間等因素，審慎衡量易刑處分對於受刑人有
    無可能發揮矯治成效及維持法律秩序之必要，而認受刑人應
    入監執行，方能收刑罰矯正之效，俾以維持法秩序，此誠屬
    法律授權檢察官所行使之合義務性裁量，觀其內容並無違法
    或不當，亦合於臺灣高等檢察署102年所揭示關於酒後駕車
    累犯案件之發監標準，尚難認檢察官裁量權之行使有何裁量
    瑕疵、逾越法律授權或專斷等濫用權限之不當情事，實無從
    率認檢察官執行指揮有何不當之處。
　㈣至受刑人前開其餘個人家庭因素之主張，業已載明於「受刑
    人聲請易科罰金陳述意見書」供執行檢察官參酌，有該陳述
    意見書附於執行卷宗可憑，惟依首揭說明，此部分之主張，
    實與刑法第41條第1項但書所定易科罰金，應考量受刑人是
    否有「難收矯正之效」或「難以維持法秩序」之要件無涉，
    檢察官審酌得否易科罰金，係衡量國家對受刑人實施之具體
    刑罰權是否得收矯正之效及維持法秩序，是受刑人之家庭經
    濟狀況，本不影響檢察官上開指揮執行之認定，且無從據以
    作為檢察官指揮將受刑人發監執行有何違法或不當之事證。
    況且，因犯罪而受到刑罰制裁，原本即必然對於受刑人之家
    庭、工作、生活產生相當程度之影響，此亦為受刑人所深知
    ，受刑人如果深知自己身負責任重大、家庭不能缺少自己照
    顧及負擔家計，則應更加警惕，勿蹈法網，斷絕因受刑罰執
    行致影響其生活的可能性，而非心存僥倖，冀望犯後是否仍
    得易科罰金，受刑人此部分所執理由，難謂有據。　　
四、綜上所述，本件執行檢察官業已具體說明不准予受刑人聲請
    易科罰金之理由，且未有逾越法律授權、專斷等濫用權力之
    情事，故執行檢察官認為倘不發監執行所宣告之刑，難以收
    矯正之效或難以維持法秩序，而將受刑人送監執行，於法尚
    無不合。受刑人以檢察官執行指揮之命令不當，提起本件聲
    明異議，為無理由，應予駁回。
五、據上論斷，應依刑事訴訟法第486 條，裁定如主文。 　
中　　華　　民　　國　　111 　年　　6 　　月　　13  　日
                  刑事第八庭    法  官  江文玉
以上正本證明與原本無異。
如不服本裁定，應於收受送達後5日內向本院提出抗告狀。（應
附繕本）　　　　　　　　　
                                書記官  黃珮華
中　　華　　民　　國　　111 　年　　6 　　月　　13　　日